【裁判字號】    89,訴,1381
【裁判日期】    900606
【裁判案由】    妨害自由等
【裁判全文】
臺灣桃園地方法院刑事判決                        八十九年度訴字第一三八一號
    公  訴  人  臺灣桃園地方法院檢察署檢察官
    被      告  戊○○
右列被告因妨害自由等案件，經檢察官提起公訴（八十九年度偵字第八三四一號），
本院判決如左：
    主      文
戊○○共同傷害人之身體，累犯，處有期徒刑參月，扣案之水果刀壹把、木棍壹枝沒
收之。又共同意圖為自己不法之所有，以恐嚇使人將本人之物交付未遂，累犯，處有
期徒刑柒月，扣案之瓦斯罐壹瓶、電線塑膠條壹條、黑色塑膠袋壹個沒收之。應執行
有期徒刑玖月，扣案之水果刀壹把、木棍壹枝、瓦斯罐壹瓶、電線塑膠條壹條、黑色
塑膠袋壹個沒收之。
    事      實
一、戊○○前曾於民國八十六年間因違反麻醉藥品管理條例案件，經本院判處有期徒
    刑五月確定，於八十七年一月十日執行完畢；復於八十六年間，再犯違反麻醉藥
    品管理條例案件，經臺灣板橋地方法院判處有期徒刑六月，嗣上訴臺灣高等法院
    判決駁回上訴確定，於八十八年二月九日執行完畢。竟猶不知悔改，復於八十九
    年六月二日上午十二時三十分許，與丙○○（另案由檢察官偵查中）、甲○○（
    另案審理中）在桃園縣中壢市○○○街二一巷三號友人乙○○住處樓下，要求丁○○共同前往桃園縣中壢市○○○街三一號戊○○之住處，討論丁○○曾說出戊○○在丙○○前跪下之事，嗣因丙○○要丁○○自行切掉手指，為丁○○所拒，
    丙○○和戊○○二人即臨時起意並基於共同傷害之犯意聯絡，由丙○○持戊○○
    所有之水果刀砍丁○○，戊○○亦持其所有之木棍毆打丁○○臉部，致丁○○受
    有上唇及左手腕撕裂各一公分，左後割傷五公分，臉部背部多處刮傷等傷害。丙○○繼稱要將丁○○載出去埋掉，即以電話通知年籍姓名不詳綽號「一龍」之成
    年男子開車前來，戊○○、丙○○、甲○○等人復另行起意，共同基於剝奪他人
    行動自由之犯意聯絡，由戊○○、丙○○持戊○○住處所有之塑膠透明膠布（並
    未扣案）將丁○○眼睛貼起，再以其住處之電線塑膠條將丁○○雙手雙腳綑綁，
    迨綽號「一龍」男子前來，三人與綽號「一龍」之男子基於同前剝奪他人行動自
    由之共同犯意聯絡，將丁○○強押上車，由戊○○、甲○○將丁○○夾坐於後座
    中間，綽號「一龍」之男子與丙○○則分別坐駕駛座及右前座，以此方式共同剝
    奪丁○○之行動自由。在車上丙○○先恐嚇丁○○稱要將之載去埋，繼脅問丁○○欲如何處理此事，丁○○原稱要請吃飯，惟遭丙○○拒絕，戊○○等四人即基
    於共同意圖為自己不法所有之犯意聯絡，決定丁○○須拿出新臺幣（下同）二十
    萬元之紅包以解決此事，丁○○因心生畏懼而答應，四人又將丁○○帶回戊○○
    住處三樓，丙○○再以戊○○住處之黑色塑膠袋套住丁○○頭部，綽號「一龍」
    之男子亦協助將丁○○之手腳綁在一起，丙○○再以戊○○住處之瓦斯罐強灌瓦
    斯氣於套住丁○○頭部之塑膠袋內，使丁○○不支昏倒，嗣戊○○立即將丁○○
    叫醒，四人要求丁○○想辦法向家人或朋友拿錢，丙○○先問丁○○其父手機電
    話號碼，嗣因撥打不通而作罷，後丙○○因知丁○○和乙○○交情匪淺，即打電
    話予乙○○，並約定會面地點，由戊○○、甲○○負責看守丁○○，丙○○及綽
    號「一龍」之男子外出與乙○○會面，丙○○問乙○○願否為丁○○籌款並擔保
    交付二十萬元，乙○○稱願意，二人談妥後，乙○○、丙○○與綽號「一龍」之
    男子於同日下午七時許返回戊○○住處，始將丁○○釋放，嗣經丁○○報警查獲
    而未取得財物，並扣得戊○○所有之水果刀乙把、木棍乙枝、瓦斯罐乙瓶、電線
    塑膠條乙條、黑色塑膠袋乙個等物。
二、案經丁○○訴由桃園縣警察局大園分局報請臺灣桃園地方法院檢察署檢察官偵查
    起訴。
    理      由
一、訊據被告戊○○坦承傷害及妨害自由部分之犯行，核與告訴人丁○○之指述及證
    人乙○○於警、偵訊時證述之情節（見偵卷第四十頁背頁、第八十八頁至第八十
    九頁）相符，此外並有丁○○受傷之診斷證明書乙紙附卷足稽，及水果刀乙把、
    木棍乙枝、瓦斯罐乙瓶、電話塑膠條乙條、黑色塑膠袋乙個等物扣案足憑，其所
    涉此二罪部分之犯行應堪認定。
二、另訊之被告矢口否認有恐嚇取財之犯行，辯稱：是因丙○○問丁○○要如何處理
    ，丁○○自己說要拿錢出來，伊等雖有人說要將丁○○抓去埋，但是在丁○○稱
    要付錢之前說的，並非以此恐嚇取財云云。惟查：
  （一）如右揭犯罪事實欄所載之恐嚇取財犯行，迭據告訴人丁○○於警訊、偵查、
        及本院審理時指述不移。而被告亦於偵查中在看守所書寫自白狀陳述：「．
        ．．我們就上了一龍的車，在中壢市茄苳國小附近閒逛，在車上有人提議說
        包個紅包事情就算了，不然就把他埋掉（此話為張嫌所說），後來丁○○願
        意包紅包，所以就又回我家了」（見偵卷第四十五頁）等語，足證告訴人之
        指述顯非子虛。
  （二）證人乙○○於警訊中證稱：「到了十七時多許，丙○○便打電話給我，．．
        ．丙○○跟我說丁○○值不值得我去救他，我說值得，當時「一龍」在場，
        丙○○說既然值得你就擔保他，並叫我一個半月拿二十萬元給他，我便答應
        他，張（明宗）便帶我至戊○○家帶丁○○走」等語（見偵卷第四十頁背頁
        至第四十一頁）、於偵訊中證稱：丙○○有叫伊拿出二十萬元，叫伊作擔保
        人，保證一個月內交二十萬給他，後係因丁○○說已報警，不用拿二十萬給
        丙○○等語（見偵卷第八十九頁），亦核與前開告訴人指述之情相符。至證
        人乙○○嗣雖於本院審理時翻稱：「當天下午接到丙○○電話叫我到被告（
        戊○○）家，我到的時候我也坐下來，有問丁○○有無怎樣，他沒有說什麼
        」，並稱伊在警訊中所述不實在云云，惟查證人乙○○於警訊、偵訊中之證
        述甚為一致且明確，卻於本院訊問時大幅翻異前供，包括被告傷害被害人部
        分亦翻稱未見聞云云，顯與事實不符，堪認係事後迴護被告之詞，自不足採
        。
  （三）綜合上情，被告戊○○既共同與丙○○等人將被害人綑綁，再將之押上車，
        於車上丙○○恐嚇要將被害人載去埋使被害人心生畏懼，被告等四人再共同
        要求被害人須給付二十萬元紅包，其後再將被害人載回被告戊○○住處，繼
        續限制被害人之行動，並打電話予被害人之父親、友人欲索款，迨被害人友
        人乙○○答應欲擔保並籌款後，始將被害人釋放，該恐嚇取財之過程被告既
        全程在場，且犯罪地點亦在被告住處，被告焉能倭為未參與？綜上，本件事
        證明確，被告犯行洵堪認定，應予依法論科。
三、核被告戊○○所為，係犯刑法第二百七十七條第一項傷害罪、同法第三百零二條
    第一項之妨害自由罪、及第三百四十六條第三項、第一項之恐嚇取財未遂罪。公
    訴人雖未引用刑法第三百四十六條第三項、第一項之條文，惟於起訴書之犯罪事
    實欄已敘明：丙○○於車內恐嚇被害人稱打算拿二十萬解決，還是將之埋掉，後
    又返回被告住處，打電話告知乙○○需攜帶二十萬等之事實，是被告等所犯恐嚇
    取財未遂罪部分，應認業經起訴，本院自應加以裁判。又被告與丙○○就傷害罪
    部分；及被告與丙○○、甲○○、綽號「一龍」之成年男子就妨害自由罪及恐嚇
    取財未遂罪部分，均有犯意聯絡和行為分擔，為共同正犯。被告所犯前開妨害自
    由罪及恐嚇取財未遂罪間，有方法結果之牽連關係，為裁判上一罪，應從一重之
    恐嚇取財未遂罪論處，並與前述所犯之傷害罪間，犯意各別，罪名互異，應予分
    論併罰。被告等人已著手於恐嚇取財之犯行，尚未取得財物，為未遂犯，應依刑
    法第二十六條前段之規定減輕其刑。末查，被告前曾於八十六年間因違反麻醉藥
    品管理條例案件，經本院判處有期徒刑五月確定，於八十七年一月十日執行完畢
    ；復於八十六年間，再犯違反麻醉藥品管理條例案件，經臺灣板橋地方法院判處
    有期徒刑六月，嗣上訴臺灣高等法院判決駁回上訴確定，於八十八年二月九日執
    行完畢，此有臺灣高等法院被告全國前案紀錄表在卷可按，其於五年以內再犯本
    件最重本刑為有期徒刑以上之罪，為累犯，應依刑法第四十七條之規定，加重其
    刑，並先加後減之。爰審酌被告僅因細故即對被害人為本件犯行、渠等犯罪手段
    兇殘、對被害人所生之傷害非輕、及被告犯後坦承部分犯行等一切情狀，分別量
    處如主文所示之刑，並定其應執行之刑，以資懲儆。扣案之水果刀乙把、木棍乙
    枝、瓦斯罐乙瓶、電線塑膠條乙條、黑色塑膠袋乙個等物，均為被告戊○○所有
    ，業據其供述綦詳，且為被告等供犯罪所使用之物，爰依刑法第三十八條第一項
    第二款之規定宣告沒收。丙○○所用貼住被害人丁○○眼睛之塑膠透明膠布，雖
    被告戊○○供稱為其住處所有，惟未扣案，且被告供稱該些塑膠透明膠布已不知
    去向，顯已滅失，爰不為沒收之宣告。至扣案之白色麻袋乙個，並非供被告等犯
    罪所用之物，亦不另為沒收之諭知，附此敘明。
四、公訴意旨另以：被告戊○○與丙○○、甲○○基於共同犯意聯絡，在乙○○住處
    強押被害人丁○○至被告戊○○住處，因認被告此部分之行為亦涉犯妨害自由罪
    嫌。惟按犯罪事實應依證據認定之，無證據不得推定其犯罪事實，刑事訴訟法第
    一百五十四條定有明文。經查，告訴人丁○○於警訊中係稱：遭被告等將之「騙
    到」被告戊○○住處（偵卷第十五頁）；於偵訊中亦稱：「他們叫我跟他們一起
    到戊○○家聊天」、「（途中有）在環中東路的檳榔攤（買東西）」（見偵卷第
    八十二頁至該頁背面）；於本院訊問時證稱：戊○○坐到伊機車後座，說：走啊
    一起去，何必這樣，伊即至被告之住處等語（見本院九十年三月七日訊問筆錄）
    ，是綜合告訴人所述上情，尚難認被告斯時係以剝奪被害人行動自由之方式，強
    制被害人騎機車至其住處，是此部分原應諭知被告無罪，惟公訴人認被告此部分
    之犯行與前開經論罪科刑之妨害自由部分，有接續犯之實質上一罪關係，爰不另
    為無罪之諭知。
據上論斷，應依刑事訴訟法第二百九十九條第一項前段，刑法第二十八條、第二百七
十七條第一項、第三百零二條第一項、第三百四十六條第三項、第一項、第二十六條
前段、第五十五條、第四十七條、第五十一條第五款、第三十八條第一項第二款，罰
金罰鍰提高標準條例第一條前段，判決如主文。
本案經檢察官潘怡華到庭執行職務。
中        華        民        國      九十      年    六    月    六    日
                                      臺灣桃園地方法院刑事第六庭
                                          法  官   林  曉  芳
右正本證明與原本無異。
如不服本判決，應於判決送達後十日內向本院提出上訴狀（應附繕本），上訴於臺灣
高等法院。
                                          書記官   巫  孟  蓉
中        華        民        國      九十      年    六    月   十一   日
附論罪科刑依據之法條：
刑法第二百七十七條
傷害人之身體或健康者，處三年以下有期徒刑，拘役或一千元以下罰金。
犯前項之罪，因而致人於死者，處無期徒或七年以上有期徒刑，致重傷者，處三年以
上、十年以下有期徒刑。
刑法第三百零二條
私行拘禁或以其他非法方法，剝奪人之行動自由者，處五年以下有期徒刑、拘役或三
百元以下罰金。
因而致人於死者，處無期徒刑或七年以上有期徒刑，致重傷者，處三年以上十年以下
有期徒刑。
刑法第三百四十六條
意圖為自己或第三人不法之所有，以恐嚇使人將本人或第三人之物交付者，處六月以
上五年以下有期徒刑，得併科一千元以下罰金。
以前項方法得財產上不法之利益或使第三人得之者，亦同
前二項之未遂犯，罰之。
第一項之未遂犯罰之。


司法院資訊處製作；財團法人民間司法改革基金會備份。
